【裁判字號】    98,訴,1292
【裁判日期】    990407
【裁判案由】    偽造文書等
【裁判全文】
臺灣臺北地方法院刑事判決              98年度訴字第1292號
公  訴  人  臺灣臺北地方法院檢察署檢察官
被      告  丙○○
選任辯護人  陳國樟律師
            練家雄律師
上列被告因偽造文書等案件，經檢察官提起公訴（98年度偵字第
13638號），嗣被告於準備程序中就被訴事實為有罪之陳述，經
告以簡式審判之旨，並聽取當事人之意見後，經本院合議庭裁定
以簡式審判程序審理，判決如下：
    主  文
丙○○共同犯行使偽造公文書罪，處有期徒刑壹年貳月，扣案「
臺灣臺北地方法院檢察署刑事傳票」上偽造之「臺灣省臺甲○察
署印」公印文壹枚沒收。
    事  實
一、丙○○因缺錢花用，竟與真實姓名年籍不詳綽號「阿志」、
    「空仔」及假冒「中華電信股份有限公司（下稱中華電信）
    員工」、「李嘉志警官」、「偵查組高文富組長」、「行政
    院金融監督管理委員會（下稱金管會）王新科長」等成年人
    ，共同基於冒充公務員行使職權、行使偽造公文書及意圖為
    自己不法所有之犯意聯絡，以每向被害人收取新臺幣（下同
    ）100萬元，丙○○可獲取其中2%報酬之代價，由「阿志」
    指示丙○○於民國97年12月26日上午某時，在臺中縣大甲鎮
    與外埔鄉交界之某便利商店前，乘坐由「空仔」駕駛之自用
    小客車前往臺北市區，「空仔」並於車內交付行動電話1支
    以作為與丙○○聯繫使用，及交付偽造之「臺灣臺北地方法
    院檢察署刑事傳票」1張（丙○○並未參與該偽造之「臺灣
    臺北地方法院檢察署刑事傳票」之製作）予丙○○。迄於同
    日中午12時許，前開詐騙集團即由假冒之「中華電信員工」
    以電話向乙○○佯稱：乙○○申請之（02）00000000號市內
    電話積欠31,590元電話費未繳云云，乙○○回稱其並未申請
    該號電話，前開「中華電信員工」即佯稱要將電話轉接予
    165 反詐騙專線，並由假冒之「李嘉志警官」表示欲幫乙○
    ○受理案件。約過10餘分鐘，復由假冒之「偵查組高文富組
    長」向乙○○詐稱：乙○○涉嫌5、6件擄車勒贖案，並有多
    位被害人匯款至乙○○在花旗銀行三重分行之帳戶且遭提領
    ，但伊覺得乙○○是被冤枉的，故要協助乙○○，並將請金
    管會過濾乙○○的信用卡及銀行往來情形云云。約莫10餘分
    鐘後，再由假冒之「金管會王新科長」來電誆稱：伊接到高
    文富組長的傳真公文及電話，伊可協助乙○○解決，並要求
    乙○○應到法院作公證資金的保護動作，即要求乙○○將花
    旗銀行存款提領出來，提領後會有法院執法人員到乙○○家
    取款交由法院保管，執法人員會交付1張法院公證書，以證
    明是乙○○主動要求檢察官釐清其財產之合法性，如果法官
    最後也證明乙○○是清白的，就會把錢還給乙○○云云。使
    乙○○因而陷於錯誤，於同日下午1時46分許至臺北市松山
    區○○○路○段117之1號花旗銀行臺北總行領款，並於同日
    下午3時10分許，在其位於臺北市信義區○○○路○段372巷
    27弄25 號7樓住處交付82萬5,474元予假冒「法院執法人員
    林先生」之丙○○，丙○○則交付前開偽造之「臺灣臺北地
    方法院檢察署刑事傳票」1張予乙○○。嗣因丙○○佯稱，
    伊漏拿法院封條，要下樓去拿才可以做查封動作云云，惟丙
    ○○下樓後卻未再上樓，乙○○即撥打「高文富組長」先前
    留存之電話查證，始發現受騙，而報警查悉上情。
二、案經乙○○訴由臺北市政府警察局信義分局報請灣臺北地方
    法院檢察署檢察官偵查起訴。
    理  由
一、按除被告所犯為死刑、無期徒刑、最輕本刑為3 年以上有期
    徒刑之罪或高等法院管轄第一審案件者外，於法院行準備程
    序進行中，被告先就被訴事實為有罪之陳述時，審判長得告
    知被告簡式審判程序之旨，並聽取當事人、代理人、辯護人
    及輔佐人之意見後，裁定進行簡式審判程序；且受命法官行
    準備程序，與法院或審判長有同一之權限；又簡式審判程序
    之證據調查，不受刑事訴訟法第159 條第1 項、第161 條之
    2 、第161 條之3 、第163 條之1 及第164 條至第170 條規
    定之限制，刑事訴訟法第273 條之1 第1 項、第279 條第2
    項前段、第273條之2分別定有明文。本案被告丙○○所為，
    係犯死刑、無期徒刑、最輕本刑為3年以上有期徒刑以外之
    罪，其於準備程序中就被訴事實為有罪之陳述，經法官告知
    簡式審判程序之旨，並聽取公訴人、被告之意見後，認為適
    宜由受命法官獨任進行簡式審判程序，依刑事訴訟法第27 3
    條之1第1項規定，經合議庭裁定由受命法官獨任進行審判程
    序，合先敘明。
二、訊據被告丙○○，對於上揭犯罪事實坦承不諱，核與被害人
    乙○○於警詢時證述被害之情節相符（98年度偵字第13638
    號卷第5至7頁），並有偽造之「臺灣臺北地方法院檢察署刑
    事傳票」乙紙扣案可資佐證，而上揭扣案偽造之「臺灣臺北
    地方法院檢察署刑事傳票」正面右緣下端所採獲之指紋經鑑
    驗結果，確係被告所留存之指紋，亦有內政部警政署刑事警
    察局鑑驗書乙紙在卷可憑（上開偵卷第11至14頁），足認被
    告任意性之自白確與事實相符，堪信為真實，本件事證明確
    ，被告犯行洵堪認定，應予依法論科。
三、按刑法所謂公印或公印文，係專指表示公署或公務員資格之
    印信而言，即俗稱大印與小官印及其印文（最高法院69年臺
    上字第693號判例意旨參照）。又公印文之形式凡符合印信
    條例規定之要件而製頒，無論為印、關防、職章、圖記，如
    足以表示其為公務主體之同一性者，均屬之（最高法院89年
    度臺上字第3155號判決意旨參照）。本件扣案之「臺灣臺北
    地方法院檢察署刑事傳票」上所蓋用之臺灣省臺甲○察署印
    文，確係表示公務機關資格之關防及印信，自屬公印文。故
    核被告丙○○所為，係犯刑法第158條第1項僭行公務員職權
    罪、第216條、第211條之行使偽造公文書罪、第339條第1項
    之詐欺取財罪。被告丙○○所犯僭行公務員職權罪、行使偽
    造公文書罪、詐欺取財罪等犯行，與「阿志」、「空仔」及
    假冒「中華電信員工」、「李嘉志警官」、「偵查組高文富
    組長」、「金管會王新科長」等詐欺集團成員間，有犯意之
    聯絡及行為之分擔，且並已共同實行犯罪之行為，均為共同
    正犯。被告丙○○以一施用詐術之行為，同時觸犯僭行公務
    員職權罪、行使偽造公文書罪、詐欺取財罪等數罪名，為想
    像競合犯，應依刑法第55條規定，從一較重之行使偽造公文
    書罪處斷。爰審酌被告未能循正途以己力賺取生活所需，反
    利用一般民眾欠缺法律專業知識、對於檢察機關案件進行流
    程未必瞭解，暨民眾對於公務人員執行職務公信力之信賴心
    理，加入詐騙集團參與協力分工，騙取被害人乙○○高達82
    萬5,474元之款項，及其犯罪之動機、目的、手段、所生危
    害，及被告於本案所參與之角色、涉案情節，其犯案後尚能
    坦承犯罪，知所悔悟，並已與被害人乙○○達成和解等一切
    情狀，量處如主文所示之刑，以示懲警。扣案之「臺灣臺北
    地方法院檢察署刑事傳票」業經被告丙○○交付被害人乙○
    ○，為乙○○所有之物，自不得依刑法第38條第1項第2款規
    定宣告沒收之，惟其上所蓋用之臺灣省臺甲○察署印之公印
    文係屬偽造之公印文，不問屬於犯人與否，應依刑法第219
    條規定沒收之。至詐騙集團成員另交被告使用之行動電話1
    支，並未扣案，為免將來執行之困難，爰不另為沒收之諭知
    ，併此敘明。
四、檢察官雖另以對被告單純施以刑罰難收矯正之效，請求併對
    被告諭知強制工作之處分等語，惟查被告於本案係首次犯罪
    ，其後被告雖另於98年4月20日及同年月22日再為類似之犯
    罪，惟係在本次犯罪之後，此外亦尚無證據足認被告已有犯
    罪之習慣，且本院審酌被告犯罪行為所造成之損害程度及其
    於犯罪後已與被害人達成和解，賠償被害人部分損失等情，
    因認宣告如主文所示之刑，已足認為與被告犯行之處罰相當
    ，並無另行宣告強制工作以預防矯治其社會危險性之必要，
    爰不另為強制工作之諭知，附此敘明。
據上論結，應依刑事訴訟法第299條第1項前段，刑法第28條、第
158條第1項、第216條、第211條、第339條第1項、第55條、第21
9條，刑法施行法第1條之1，判決如主文。
本案經檢察官沈志成到庭執行職務。
中    華    民    國     99     年    4    月    7    日
                  刑事第十五庭  法  官  黃桂興
以上正本證明與原本無異。
如不服本判決應於收受判決後10日內向本院提出上訴書狀，並應
敘述具體理由；其未敘述上訴理由者，應於上訴期間屆滿後20日
內向本院補提理由書（均須按他造當事人之人數附繕本）。「切
勿逕送上級法院」。
                                書記官  陳品潔
中    華    民    國    99    年    4     月    7     日
附錄本案論罪科刑法條全文：
中華民國刑法第158條（僭行公務員職權罪）
冒充公務員而行使其職權者，處 3 年以下有期徒刑、拘役或 5
百元以下罰金。
冒充外國公務員而行使其職權者，亦同。
中華民國刑法第211 條：（偽造變造公文書罪）
偽造、變造公文書，足以生損害於公眾或他人者，處1 年以上7
年以下有期徒刑。
中華民國刑法第216 條：（行使偽造變造或登載不實之文書罪）
行使第210 條至第215 條之文書者，依偽造、變造文書或登載不
實事項或使登載不實事項之規定處斷。
中華民國刑法第339 條：（普通詐欺罪）
意圖為自己或第三人不法之所有，以詐術使人將本人或第三人之
物交付者，處5 年以下有期徒刑、拘役或科或併科1 千元以下罰
金。
以前項方法得財產上不法之利益或使第三人得之者，亦同。
前二項之未遂犯罰之。

司法院資訊處製作；財團法人民間司法改革基金會備份。
